臺灣高等法院高雄分院民事判決
111年度上易字第189號
上  訴  人  張龍威  
訴訟代理人  陳瑩紋律師
上  訴  人  王唯寧  

被 上訴 人  柯慧妤  
訴訟代理人  謝建智律師
上列當事人間請求侵權行為損害賠償事件，上訴人對於中華民國
111年3月10日臺灣屏東地方法院110年度訴字第650號第一審判決
提起上訴，本院於111年7月14日言詞辯論終結，判決如下：   
    主  文
上訴駁回。
第二審訴訟費用由上訴人負擔。
    事實及理由
一、上訴人甲○○未於言詞辯論期日到場，核無民事訴訟法第386
    條所列各款情形，爰依被上訴人之聲請，由其一造辯論而為
    判決。
二、被上訴人主張：被上訴人與上訴人乙○○為夫妻，乙○○藉口被
    上訴人不願照護其母親，於民國110年8月間將被上訴人及二
    名未成年子女趕出家門後，即與上訴人甲○○同居在住處，其
    二人互動親密，侵害被上訴人之配偶權及婚姻生活之圓滿安
    全與幸福，且情節重大，應連帶賠償被上訴人精神慰撫金。
    為此依民法第184 條第1 項前段、後段、第185 條第1 項前
    段、第195 條第1 項、第3 項規定，聲明請求上訴人應連帶
    給付被上訴人80 萬元及自110年11月26日起至清償日止，按
    週年利率5%計算之利息。
三、上訴人則以：甲○○係因受託照顧乙○○之母親而與乙○○同住。
    上訴人間之舉動，僅為嬉戲，從影片觀之，上訴人2人尺寸
    最大為甲○○坐在張威龍身上搖晃，但均穿著衣物，並未裸露
    身體，且有說有笑，難認侵害被上訴人之配偶權。縱認侵害
    配偶權，然乙○○與被上訴人間早已貌合神離，彼此各過各的
    生活，於110年8月前即簽訂離婚協議書，之後處於分居狀態
    ，被上訴人並將戶籍遷出，雙方離婚真意明確，不能因無離
    婚登記而認無離婚之意思，婚姻已形同消滅，此乃被上訴人
    默許所致，被上訴人對於損害之發生或擴大，亦有過失。又
    上訴人並非發生性行為，原審判命上訴人連帶賠償被上訴人
    40萬元，實屬過高。再者，被上訴人於上訴人住處裝設隱藏
    式攝影機，其侵害上訴人隱私權所取得之錄影光碟，不具證
    據能力等語，資為抗辯。
四、原審判命上訴人應連帶給付被上訴人40萬元，及自110 年11
     月26 日起至清償日止，按週年利率5%計算之利息，並依職
    權為假執行及附條件免假執行之宣告，駁回被上訴人其餘之
    訴。上訴人不服，提起上訴，請求廢棄原判決不利於上訴人
    之部分，駁回被上訴人在第一審之訴。被上訴人則請求駁回
    上訴。
五、兩造不爭執事項：
　㈠被上訴人與乙○○於96 年5月29日結婚，迄今婚姻關係仍存續
    中，育有二名未成年子女。
　㈡甲○○自106年間起受僱為乙○○之員工，知悉乙○○為有配偶之人
    。
　㈢乙○○與被上訴人及兩人之女間有原審卷第27至29頁之對話內
    容。
　㈣上訴人同住在屏東市○○街00巷00號。　
六、本院判斷：
　㈠按「不法侵害他人之身體、健康、名譽、自由、信用、隱私
    、貞操，或不法侵害其他人格法益而情節重大者，被害人雖
    非財產上之損害，亦得請求賠償相當之金額」、「前二項規
    定，於不法侵害他人基於父、母、子、女或配偶關係之身分
    法益而情節重大者，準用之」，民法第195 條第1 項前段、
    第3 項定有明文。次按婚姻係以夫妻之共同生活為其目的，
    配偶應互相協力保持共同生活之圓滿、安全及幸福，即配偶
    因婚姻關係而互負誠實之義務，若配偶之一方行為不誠實，
    與他人發生足以破壞夫妻共同生活之圓滿、安全及幸福之行
    為者，即為違反婚姻關係之義務而加損害於他方，該第三人
    與不誠實之配偶即屬共同為加害行為之人，依民法第185條
    第1項前段規定，應負共同侵權連帶賠償責任。
  ㈡被上訴人主張上訴人2人於110年10月至11月間同居在乙○○住
    處，有逾越男女交往分際之行為，業據提出上訴人所不爭之
    監視器錄影畫面光碟為證（原審卷第135頁），上訴人雖辯
    稱其二人僅係嬉戲，並無侵害被上訴人之配偶權云云。然依
    被上訴人根據乙○○住處客廳及廚房於110年10月14日、同年
    月15日、同年月28日、同年11月11日監視器錄影內容所陳述
    ：①甲○○主動至乙○○所在沙發椅處從身後抱住，一起觀看手
    機影片，甲○○左手放至乙○○之下體處，有進行撫摸、挑逗之
    舉動；②乙○○在廚房從身後抱住甲○○，雙手疑似伸入甲○○的
    胸部撫摸舉動；③甲○○主動至乙○○所在沙發椅處並躺在其身
    上抱住乙○○舉動；④甲○○伸出左手撫摸乙○○屁股舉動；⑤甲○○
    主動至乙○○所在沙發椅處並躺在其身上抱住乙○○舉動；⑥甲○
    ○跨坐在乙○○身上進行猥瑣動作，並主動向乙○○索吻等舉動
    ，後乙○○於甲○○起身後順勢以右手撫摸、碰觸甲○○下體等情
    ，為上訴人所不爭執，並有錄影光碟畫面截圖足憑（本院卷
    第89至109頁），而上訴人雖均穿著衣物，惟上訴人上開親
    密舉動，顯難認僅係單純嬉戲，該情節已足破壞乙○○與被上
    訴人夫妻共同生活之圓滿、安全及幸福，對被上訴人而言，
    係屬其配偶身分法益受有不法之侵害，被上訴人主張上訴人
    共同不法侵害其基於配偶關係之身分法益，且情節重大，自
    屬可採。是被上訴人依上開侵權行為之規定，請求上訴人連
    帶賠償非財產上損害，核屬有據。
　㈢甲○○雖辯稱：乙○○告知已離婚，並提出雙方已簽字之離婚協
    議書，伊不知道乙○○仍有婚姻關係云云，及上訴人辯稱：乙
    ○○與被上訴人簽訂離婚協議書後，即處於分居狀態，被上訴
    人並將戶籍自乙○○住處遷出，雙方離婚真意明確云云。然乙
    ○○與被上訴人之婚姻關係迄今仍存續中，有戶籍謄本可稽（
    原審卷第25頁），甲○○所稱乙○○告知已離婚，與該戶籍謄本
    所載不符。且觀諸上訴人所提出之離婚協議書（原審卷第16
    5頁），其上見證人欄為空白，欠缺二名見證人在場見聞乙○
    ○與被上訴人有離婚之真意，離婚要件並未完備，且該協議
    書第3條載明「本協議書一式五份，由男女雙方各執ㄧ份、二
    位見證人各執一份，一份由雙方持向戶籍地之戶政事務所辦
    理登記」、第4條亦載明「協議離婚，必須雙方同時到戶政
    機關登記辦理，以登記日期為生效日期」，然乙○○與被上訴
    人迄未辦理離婚登記，自難認乙○○與被上訴人有離婚之真意
    。被上訴人陳稱係因與乙○○吵架爭執，憤而簽字離婚，簽完
    後不了了之等語，應屬可採。而甲○○既知悉乙○○為有配偶之
    人，然其於乙○○告知已與被上訴人簽字離婚並提出該離婚協
    議書時，經由觀看該協議書所載文字，即可明白乙○○與被上
    訴人之離婚手續未完備，不生離婚效力，其對於乙○○與被上
    訴人婚姻關係仍存續，自不能諉為不知。至被上訴人雖自乙
    ○○住處遷出而分居，然其二人所簽離婚協議書既未完備，且
    迄未登記離婚，不能認為確有離婚之真意，參以乙○○與被上
    訴人及兩人之女對話時，乙○○自承「今天我的所做所為都是
    妳媽媽一手造成的」、「妳們都以為媽媽很辛苦-我外面有
    女人才把妳們趕出去嗎？」等語，不爭執有將被上訴人及未
    成年子女趕出家門之情形，有LINE對話紀錄為證（原審卷第
    29頁）。倘若被上訴人係主動遷出而與乙○○分居，理當已告
    知並妥善安撫未成年子女，而無需由乙○○再向未成年子女多
    加解釋及抱怨之理。故乙○○辯稱被上訴人主動遷出住處分居
    ，與事實不符，不足採信。是乙○○與被上訴人雖分居，但婚
    姻關係仍存續中，上訴人自不得以乙○○與被上訴人處於分居
    狀態，及被上訴人將戶籍遷出，推論雙方離婚真意明確，進
    而謂其等有得為前述親密舉動之正當理由。
　㈣上訴人另以：被上訴人與乙○○分居，並將戶籍自乙○○住處遷
    出，雙方婚姻已形同消滅，此乃被上訴人默許所致，被上訴
    人對於損害之發生或擴大，亦有過失云云。然按民法第217
    條第1項所謂被害人與有過失，須被害人之行為助成損害之
    發生或擴大，就結果之發生為共同原因之一，行為與結果有
    相當因果關係，始足當之。本件損害之發生，肇因於上訴人
    為逾越男女分際行為，共同侵害被上訴人基於配偶關係之身
    分法益，雖被上訴人與乙○○自110年8月起分居，但婚姻關係
    存續中，配偶間互負誠實之義務，乙○○如履行配偶忠實之義
    務，並與甲○○間均謹守分際，亦非必然有逾越一般社交行為
    之不正常親密行舉，況被上訴人並非主動遷出住處分居，已
    如前述，是本件損害之發生，與被上訴人遷出住處分居行為
    間，本無相當因果關係，亦非與結果之發生有共同之原因，
    不能謂此即為助成本件損害之發生或擴大，上訴人執此抗辯
    被上訴人亦有過失，顯非可取。
  ㈤上訴人雖以：被上訴人於上訴人住處裝設隱藏式攝影機，侵
    害上訴人隱私權所取得之錄影光碟，不具證據能力等語，惟
    民事訴訟法並未如刑事訴訟法對證據能力設有規定，自應權
    衡民事訴訟之目的及從發現真實與促進訴訟之必要性、違法
    取得證據所侵害法益之輕重、及防止誘發違法收集證據之利
    益（即預防理論）等加以衡量，非可一概否認其證據能力。
    矧涉及夫妻各自生活上之隱私權，在夫妻應互負忠誠義務下
    ，應有所退讓，且被上訴人所取得之錄影光碟證物，於本件
    訴訟具有相當之重要性與必要性，該證物亦非被上訴人以強
    暴或脅迫方法所取得，則該證物，自仍得為民事法院採為證
    據及認定事實之依據，故上訴人此部分所辯為不可採。 
  ㈥按慰撫金之多寡，應斟酌雙方之身分、地位、資力與加害程
    度，及其他各種情形核定相當之數額，該金額是否相當，自
    應依實際加害情形與被害人所受之痛苦及雙方之身分、地位
    、經濟狀況等關係決定之。查被上訴人係二技肄業，有二名
    未成年子女及父母需扶養，受雇為公司員工，月收入平均2
    萬4000元，名下無不動產；乙○○則係高中畢業，有二名未成
    年子女及父母需扶養，從事油漆工程工作，月收入約5萬餘
    元，名下有多筆土地；甲○○則係高中肄業，未婚，有父母需
    扶養，從事看護工作，月收入3萬元，名下無不動產等情，
    業據兩造陳明，並有稅務電子閘門財產所得調件明細可稽。
    本院審酌兩造之身分、地位、教育程度、經濟狀況，及乙○○
    為已婚男子，本應謹守言行，避免破壞其與被上訴人之婚姻
    關係，而甲○○明知乙○○係有配偶之人，其二人仍有逾越一般
    社交之不正常親密舉動，雖非發生性行為，惟已危害被上訴
    人婚姻生活之圓滿、安全及幸福，造成被上訴人精神上所受
    痛苦之程度等一切情狀，認原審酌定被上訴人得請求上訴人
    連帶給付非財產上損害40萬元，核屬適當。
七、綜上所述，被上訴人依侵權行為規定，請求上訴人連帶賠償
    非財產上損害，其請求在40萬元及自最後一位上訴人訴狀繕
    本送達日翌日即110 年11月26日起至清償日止，按年息5% 
    計算利息範圍內，為有理由，應予准許。原審判命上訴人如
    數連帶給付，並為假執行之宣告，核無違誤，上訴意旨就此
    部分，仍執詞指摘原判決不當，求予廢棄，為無理由，應駁
    回其上訴。至原判決第五頁第30行記載之「30萬元」，顯係
    「40萬元」之誤載，此由原判決主文第一項、事實及理由欄
    ㈢⒊末行、㈥倒數第二行所載即明，應由原審法院裁定更正之
    ；本件事證已明，兩造其餘攻防及所用證據，不足以影響本
    判決結果，不再逐一論述，附此敘明。
八、據上論結，本件上訴為無理由，判決如主文。
中　　華　　民　　國　　111 　年　　7 　　月　　27　　日
                            民事第一庭   
                                審判長法  官  甯  馨
                                      法  官  何悅芳
                                      法  官  徐文祥
以上正本證明與原本無異。
本件不得上訴。　　　　　　　　　　　　　　　　　　　
中　　華　　民　　國　　111 　年　　7 　　月　　27　　日
                                      書記官  蔡妮庭